臺灣臺中地方法院民事裁定　96年度重訴字第463號
原　　　告　丙○○
　　　　　　乙○○
　　　　　　丁○○
　　　　　　甲○○
共　　　同
訴訟代理人　黃興木　律師
　　　　　　黃仕勳　律師
被　　　告　戊○○
訴訟代理人　黃秀蘭　律師
上列被告因交通肇事逃逸案件，經原告提起請求損害賠償之附帶
民事訴訟（96年度交附民字第294 號），經本院刑事庭裁定移送
前來，本院裁定如下：
    主      文
原告之訴及假執行之聲請均駁回。
訴訟費用由原告負擔。
    理      由
一、本件原告起訴主張，被告於民國（下同）95年10月5 日下午
    1時許，騎乘車牌號碼（下同）ＹＪＩ－981號重機車，沿台
    中市○○路17巷由西往東方向行駛，於同日下午1時37 分許
    ，行經台中市○○路與大雅路設有號誌管制之交岔路口，適
    訴外人羅春美亦騎乘ＰＵ5－176號重機車，由台中市○○街
    沿大雅路往五權路，由北向往方向行駛而來，致被告閃避不
    及，乃於前開交岔路口，發生碰撞，雙方人車均倒地，羅春
    美因之受有頭部外傷致顱腦損傷，被告於肇事後未為必為之
    救護，即駕車逃逸，羅春美則於送醫急救後，仍不治死亡。
    案經台灣台中地方法院檢察署檢察官提起公訴（96年度偵字
    第3918號），亦經鈞院判決（96年度交訴字第38號）在案。
    查原告丙○○為羅春美之配偶，原告乙○○、丁○○、甲○○為羅春美之子女，爰依民法第184條、第192條第1 項、第
    194 條侵權行為之法律關係，請求被告給付精神慰撫金及殯
    葬費（原告甲○○支出）。訴之聲明：(1)被告應給付原告丙○○、乙○○、丁○○各新台幣（下同）200 萬元，給付原
    告甲○○2,395,200 元，及均自起訴狀繕本送達被告之翌日
    起至清償日止，按年息5%計算之利息。(2)願供擔保，請准宣
    告假執行。
二、按刑事訴訟諭知無罪、免訴或不受理之判決者，應以判決駁
    回原告之訴。但經原告聲請時，應將附帶民事訴訟移送管轄
    法院之民事庭。刑事訴訟法第503條第1項，定有明文。參諸
    ，最高法院28年附字第703 號判例要旨：「刑事訴訟諭知無
    罪，其附帶民事訴訟應移送管轄法院之民事庭者，以經原告
    之聲請為限。本件上訴人自訴被告侵占公務上持有物等罪，
    提起附帶民事訴訟，請求返還稅款二百九十餘元，關於刑事
    部分，業經兩審判決無罪在卷，其附帶民事訴訟部分，上訴
    人並未聲請移送民事庭審判，自不得以職權移送，乃原審判
    決宣示移送民事庭審理，於法不無違誤」等語。故而，附帶
    民事訴訟於刑事判決諭知無罪者，除經原告向刑事庭聲請，
    並繳納裁判費，始可裁定移送民事庭，刑事庭不得依職權移
    送甚明。本件原告丙○○因其妻羅春美駕車與被告擦撞，致
    羅春美死亡，以被告涉有過失致人罪嫌，向台灣台中地方法
    院檢察署提出刑事告訴，經上開檢察署檢察官提起公訴（96
    年度偵字第3918號），惟被告雖係因涉犯刑法第185條之4駕
    車肇事致人受傷逃逸罪，經本院刑事庭96年度交訴字第83號
    判決有期徒刑4月在案，然被訴過失致死罪（刑法第276條第
    1 項）部分，則經判決無罪等情，已據原告陳明，並有上開
    刑判決書1 份，附卷可稽。是依上說明，刑事庭應不得將本
    件附帶民事訴訟，依職權裁定移送民事庭。本院刑事庭將之
    裁定移送前來，程序上自有違誤。又按刑事庭移送民事庭之
    附帶民事訴訟，僅移送後之訴訟程序應適用民事訴訟法，至
    移送前之訴訟行為是否合法，仍應依刑事訴訟法決定之。倘
    刑事法院不為駁回，而誤以裁定移送於民事法院，民事法院
    仍應以原告之訴為不合法，適用民事訴訟法第249條第1項第
    6款規定以裁定駁回之（最高法院70年度台上字第248號、73
    年度台上字第2187號判決、88年度台抗字第345 號裁判要旨
    參照）。本件既經刑事庭誤為移送，程序上已有不合，依上
    說明，自應予以裁定駁回。其假既失所附麗，爰一併予以駁
    回。
三、據上論結，本件原告之訴為不合法，依民事訴訟法第95條、
    第78條，裁定如主文。
中　　華　　民　　國　　96　　年　　11　　月　　15  　日
                  民事第二庭    法  官  陳添喜
正本係照原本作成
得抗告
中　　華　　民　　國　　96　　年　　11　　月　　15  　日
                                書記官  鄭晉發
